【裁判字號】    96,財管,54
【裁判日期】    970123
【裁判案由】    指定遺產管理人
【裁判全文】
臺灣桃園地方法院民事裁定              96年度財管字第54號
聲  請  人  美商花旗銀行股份有限公司
法定代理人  甲○○
關  係  人  乙○○
            丁○○
            財政部國有財產局臺灣北區辦事處桃園分處
法定代理人  戊○○
代  理  人  己○○
被  繼承人  丙○○    生前最後.
上列聲請人聲請為被繼承人丙○○選任遺產管理人事件，本院裁
定如下：
    主      文
選任財政部國有財產局臺灣北區辦事處桃園分處為被繼承人丙○
○之遺產管理人。
准對被繼承人丙○○（男，民國○○年○○月○ 日生，身分證統一編
號：Ｚ000000000，生前最後住所：桃園縣八德市○○路2 段133
巷17號4 樓之1） 之大陸地區以外之繼承人為承認繼承之公示催
告。
財政部國有財產局臺灣北區辦事處桃園分處應於收受本裁定之日
起貳拾日內，將本裁定登載於公報、新聞紙或其他相類之傳播工
具。
如有被繼承人之大陸地區以外之繼承人，應自本公示催告最後登
載公報、新聞紙或其他相類之傳播工具之日起壹年內向本院陳報
承認繼承，如不於公示期限內申報承認繼承時，被繼承人之遺產
於大陸地區之繼承人依法繼承、清償債權並交付遺贈物後有賸餘
者歸屬國庫。
聲請程序費用由被繼承人丙○○之遺產負擔。
    理      由
一、按「繼承開始時，繼承人之有無不明者，由親屬會議於一個
    月內選定遺產管理人，並將繼承開始及選定遺產管理人之事
    由，向法院報明。」，「親屬會議依前條規定為報明後，法
    院應依公示催告程序，定六個月以上之期限，公告繼承人，
    命其於期限內承認繼承。」，「無親屬會議或親屬會議未於
    前條所定期限內選定遺產管理人者，利害關係人或檢察官，
    得聲請法院選任遺產管理人，並由法院依前項規定為公示催
    告。」，民法第1177條、第1178條第1 項、第2 項定有明文
    。又民法第1177條所謂繼承開始時繼承人有無不明，係指戶
    籍簿上無可知之法定繼承人或雖有之而皆為繼承之拋棄而言
    （最高法院88年度臺上字第3185號判決參照）。再「無人承
    認之繼承事件，由繼承開始時被繼承人住所地之法院管轄。
    」，非訟事件法第145 條第1 項規定甚明。
二、本件聲請意旨略以：被繼承人丙○○（男，民國○○年○○月○
    日生，身分證統一編號：Ｚ000000000，生前最後住所：桃園
    縣八德市○○路○ 段133 巷17號4 樓之1） 於民國96年2 月
    5 日死亡，其繼承人均已拋棄繼承，惟被繼承人丙○○生前
    向聲請人辦理抵押借款迄仍積欠新臺幣（下同）1,400,051
    元之本息尚未受償，並提供其所有之不動產為上開債務之抵
    押，為此聲請選任其遺產管理人等語，並提出消費性借款暨
    擔保透支約定書、除戶謄本、本院家事法庭函、戶籍謄本、
    繼承系統表為證（均為影本）。
三、查聲請人所陳各節，業據提出前揭書證附卷可稽，核與所述
    情節相符，並據本院依職權調取本院96年度繼字第306 號拋
    棄繼承事件之卷宗查核，被繼承人丙○○之繼承人全體確均
    已拋棄繼承無誤；關係人即被繼承人丙○○之姊丁○○亦於
    本院96年9 月12日調查時到庭陳明此節在卷可稽。此外復查
    無被繼承人丙○○之親屬會議業已於法定期間選定遺產管理
    人陳報本院之事件，是本件聲請人聲請為被繼承人丙○○選
    任遺產管理人，於法即無不合。
四、按遺產管理人之設，旨在管理保存及清算遺產，以免遺產散
    失，是以遺產管理人具有相當之公益色彩；又選任遺產管理
    人，除慮及管理遺產之公平性外，須考慮其適切性，亦即可
    對其遺產、遺債之情形瞭解較深，復與遺債債權人無利害共
    同關係而得忠誠處理者，優先選任為宜。本件關係人丁○○
    業已到庭陳明不願意擔任本件遺產管理人，其餘被繼承人之
    親屬則均經本院通知而未到庭表示意見，是均難認有擔任本
    件遺產管理人之意願，本院即難強令並無意願之被繼承人親
    屬擔任本件遺產管理人。再聲請人陳明被繼承人丙○○名下
    有門牌號碼桃園縣龜山鄉○○街11巷1 之4 號之房地，估價
    現值有150 萬元，而被繼承人丙○○生前積欠聲請人之借款
    債務則為本金1,262,991 元及其利息、違約金，是本件應屬
    遺產大於遺債情況，此為關係人財政部國有財產局臺灣北區
    辦事處桃園分處所不爭執，核與司法院74年10月15日（74）
    院臺廳一字第05786 號函示所指「遺債大於遺產，形同破產
    ，儘量避免選任國有財產局為遺產管理人。」所示情況自有
    不合。另關係人財政部國有財產局臺灣北區辦事處桃園分處
    雖稱：請優先選任被繼承人之最近親屬或律師擔任本件遺產
    管理人等語，然被繼承人丙○○之親屬均無擔任之意願，前
    已述及，且經本院查詢結果，亦無律師願意擔任本件遺產管
    理人，有桃園律師公會96年9 月4 日桃律公字第59號覆函在
    卷可憑，是亦難選任律師擔任本件遺產管理人。則參諸民法
    1185條關於無繼承人承認繼承，其遺產於清償債權，並交付
    遺贈物後，如有謄餘，歸屬國庫之規定及國有財產局為國庫
    之綜理機關，國有財產法第9 條第2 項有明文規定，已足認
    國有財產局備有財產管理專才，要能擔任本件遺產管理人職
    務無疑，是本院認本件仍以選任關係人財政部國有財產局臺
    灣北區辦事處桃園分處為被繼承人丙○○遺產之遺產管理人
    為適當，並依法為公示催告。
五、爰裁定如主文。
中    華    民    國    97    年    1     月    23    日
                  家事法庭法  官  張震武
上列正本證明與原本無異。
如不服本裁定應於送達後10日內向本院提出抗告狀，並應繳納抗
告費用新台幣1,000元。
中    華    民    國    97    年    1     月    23    日
                          書記官  劉昆鑫


司法院資訊處製作；財團法人民間司法改革基金會備份。
